臺灣板橋地方法院民事判決　九十一年度再易字第八號
　　再審原告　甲○○
　　再審被告　丙○○
　　　　　　　乙○○
　　　　　　　丁○○
右當事人間請求再審之訴事件，再審原告對於中華民國九十一年三月十三日本院九十
年度簡上字第三二三號民事確定判決提起再審之訴，本院判決如左：
    主      文
再審原告之訴駁回。
再審訴訟費用由再審原告負擔。
    事實及理由
一、再審原告主張：伊與再審被告間請求清償借款事件，前經本院九十年度簡上字第
    三二三號判決伊全部敗訴確定在案。但再審被告之被繼承人劉義郎生前確實曾向
    伊借款，經仔細搜尋，另有證人呂秀寶、蔡文心、朱貞男可以證明之，倘於原審
    訴訟程序中得以訊問上開證人，伊必可受較有利之裁判，為此依民事訴訟法第四
    百九十六條第一項第十三款規定，對原審確定判決提起再審之訴。又伊於原審訴
    訟進行中，曾多次當庭要求或具狀聲請原審法院調閱劉義郎生前之所有銀行明細
    ，然原審法院竟不加採納，逕認定伊所陳述借款經過之真實性有待斟酌，倘原審
    法院依伊聲請調閱銀行明細，即可證明劉義郎生前確曾向伊借款，故原審法院就
    足影響於判決之重要證物有漏未斟酌者，依民事訴訟法第四百九十七條規定，伊
    亦得對其確定判決提起再審之訴等語。並聲明：(一)原確定判決廢棄；(二)再審被告
    應連帶給付再審原告新臺幣四十萬三千元，及自附表所示之日期起至清償日止，
    按年息百分之五計算之利息。
二、本件未經言詞辯論，未據再審被告作何聲明及陳述。
三、按再審之訴顯無再審理由者，得不經言詞辯論，以判決駁回之，民事訴訟法第五
    百零二條第二項定有明文。其次，民事訴訟法第四百九十六條第一項第十三款所
    謂「證物」，不包含「證人」在內，此觀同法第四百三十條將證物與證人對稱自
    明，故發見新證人不足為再審理由（最高法院二十九年上字第六九六號、二十三
    年上字第二九五一號判例意旨參照）。又民事訴訟法第四百九十七條所謂就足影
    響於判決之重要證物漏未斟酌，係指足以影響判決基礎之重要證物，雖在前訴訟
    程序業已提出，然未經確定判決加以斟酌者而言，苟於判決理由項下已說明無調
    查之必要，或縱經斟酌亦不足影響判決基礎之意見，即與該條規定有間，不得據
    為提起再審之理由。
四、本件再審原告雖主張發見未經斟酌之新證據及原審判決漏未審酌足影響於判決之
    重要證物，據以提起本件再審之訴，惟查：
（一）再審原告所指其嗣後發見之新證據，乃證人呂秀寶、蔡文心及朱貞男三人，均
      非民事訴訟法第四百九十六條第一項第十三款所謂發見未經斟酌之「證物」，
      顯與該款所定之再審事由不符。
（二）再審原告於原審訴訟進行中，固曾以九十年十二月十二日、同年月二十日調查
      證據聲請狀，聲請原審法院調閱劉義郎在台灣土地銀行南新莊分行及台北國際
      商業銀行民安分行所開立帳戶之金錢往來情形，惟依其當時聲請狀之所載，其
      聲請調閱銀行帳戶資料之理由不外乎：其係依劉義郎之通知，將劉義郎欲借款
      項直接匯入上開銀行帳戶內，既然其曾經匯款至上開銀行帳戶內，原審法院如
      調閱上開銀行帳戶之資料即可證明劉義郎確曾向其借款等語。依再審原告上開
      聲請理由觀之，其當時向原審法院聲請調閱銀行帳戶資料，乃欲證明其曾匯款
      至劉義郎所開立之上開銀行帳戶內，進而推論出劉義郎曾經向其借款之事實。
      惟再審原告曾匯款至劉義郎上開銀行帳戶之事實，業據其提出匯款單影本為證
      ，且原審判決就該事實亦未加以駁斥，顯無再向銀行調閱帳戶資料之必要。況
      原審法院判決再審被告敗訴之主要理由，係認：「金錢交付之原因甚多，尚不
      能因金錢交付之證明，即認雙方有借貸契約之合意，若主張消費借契約成立之
      一造，僅證明有金錢交付而未能證明雙方有借貸之合意者，即不能認為有金錢
      消費借貸關係存在。再者，經由銀行電匯金錢與他人，依現行銀行實務作業，
      匯款單據不必載明匯款之原因，自亦無從僅以電匯之事實證明匯款之原因」，
      已明確表明其法律上之見解。而依原審所示法律上之確信，縱令再審原告能證
      明曾經以匯款交付金錢之事實，倘不能進一步證明其與劉義郎間已有消費借貸
      契約之成立，尚未完全盡其舉證之責，於事實真偽不明時，仍應受不利之判決
      。本件再審原告聲請調閱銀行帳戶資料，至多亦僅能證明曾經匯款之事實，至
      其與劉義郎間究有無消費借貸關係之存在，顯無任何關連性，堪認就再審原告
      上開調查證物之聲請，原審法院應於充分審酌後認無調查必要，且該證物顯然
      亦不影響原審判決之結果。準此，再審原告持前揭理由提起本件再審之訴，顯
      與民事訴訟法第四百九十七條所定要件不符。
五、從而，再審原告提起本件再審之訴，顯無民事訴訟法第四百九十六條第一項第十
    三款、第四百九十七條所定之再審理由，爰依民事訴訟法第五百零二條第二項規
    定，不經言詞辯論，逕以判決駁回之。
六、據上論結，本件再審之訴為無理由，依民事訴訟法第五百零二條第二項、第七十
    八條，判決如主文。
中　　　華　　　民　　　國　　九十一　　年　　　五　　　月　　三十一　　日
                                    臺灣板橋地方法院民事第三庭
~B審判長法官　陳忠行
~B法　　　官　葉靜芳
~B法　　　官　朱嘉川
右為正本係照原本作成
本判決不得上訴
中　　　華　　　民　　　國　　九十一　　年　　　五　　　月　　三十一　　日
~B法院書記官　馬文慶
